【裁判字號】    99,抗,132
【裁判日期】    990505
【裁判案由】    停止執行
【裁判全文】
臺灣高等法院高雄分院民事裁定           99年度抗字第132號
抗  告  人  甲○○
            乙○○
相  對  人  丙○○
上列抗告人因與相對人間停止執行事件，對於民國99年2 月11日
臺灣高雄地方法院99年度審聲字第17號所為裁定提起抗告，本院
裁定如下：
    主  文
原裁定關於擔保金額部分廢棄。
上開廢棄部分，相對人供擔保金額應為新臺幣陸拾貳萬參仟參佰
零參元。
其餘抗告駁回。
抗告訴訟費用由相對人負擔。
    理  由
一抗告意旨略以：抗告人前以原法院民國98年度司促字第35258
  號確定支付命令（下稱系爭支付命令），向原法院民事執行處
  （下稱執行法院）聲請強制執行，經執行法院以98年度司執字
  第125493號清償債務強制執行事件受理中（下稱系爭執行事件
  ）。嗣相對人以其提起債務人異議之訴為由，聲請供擔保停止
  強制執行，經原法院裁定命相對人以新臺幣（下同）411,000
  元供擔保後，上開系爭執行事件對其所有坐落高雄市○○區○
  ○段2 小段774 地號（權利範圍181/10000 ）土地及其上3610
  建號（權利範圍全部）、3623建號（權利範圍200/10000 ）建
  物（下稱系爭不動產）、相對人在兆豐證券北高雄分行委託交
  易之股票（下稱系爭股票）所為之強制執行程序，於原法院99
  年度補字第217 號債務人異議之訴事件終結前應予停止（下稱
  原裁定）。惟原裁定僅以系爭支付命令所載之債權額計算擔保
  金，未將利息及執行費用一併計算；又系爭支付命令所載之利
  息為年息6%，則自清償期屆至時起迄今已有12年又3 個月，算
  至99年3 月止，其本息應為711 萬元。若加計債務人異議之訴
  之辦案期限3 年又4 個月，則本息應為791 萬元，故原裁定應
  以711 萬元或791 萬元為計算擔保金之基準，則擔保金額應為
  1,185,000 元或1,318,000 元；又原裁定既認定本件債務人異
  議之訴之辦案期限為3 年又4 個月，卻不附理由逕行認定訴訟
  期間約為2 年，實屬無據；再者，相對人倘未依原裁定提存擔
  保金，亦須俟原裁定確定後，擔保金額已終局確定，且相對人
  亦提存擔保金後，始生停止執行之效力。原裁定諸多違誤，爰
  提起本件抗告等語。
二按法院依強制執行法第18條第2 項定擔保金額而為准許停止強
  制執行之裁定者，該項擔保係備供債權人因停止執行所受損害
  之賠償，其數額應依標的物停止執行後，債權人未能即時受償
  或利用該標的所受之損害額，或因另供擔保強制執行所受之損
  害額定之，非以標的物之價值或其債權額為依據；至擔保金額
  之多寡應如何認為相當，原屬於法院職權裁量之範圍，如已斟
  酌債權人因停止執行所應受之損害，自非當事人所可任意指摘
  （最高法院86年度台抗字第442 號、92年度台抗字第574 號裁
  定意旨可資參照）。
三經查：本件抗告人係代位第三人劉治平對其債務人即相對人聲
  請系爭支付命令，並經執行法院以系爭執行事件執行在案。系
  爭執行事件已扣押相對人所有之系爭不動產價值為2,855,000
  元，系爭股票價值為21,784元，合計共為2,876,784 元；相對
  人於99年2 月8 日向原法院提起債務人異議之訴，其訴訟標的
  價額為4,110,000 元一節，有系爭支付命令、系爭支付命令確
  定證書、原法院98年6 月18日雄院高98司執恭字第36852 號執
  行命令、臺灣屏東地方法院95年8 月23日屏院惠民執丁字第95
  執14744 號債權憑證、群益不動產估價師聯合事務所99年3 月
  29日群益高字第990301號函暨系爭不動產鑑價報告書、系爭不
  動產拍賣附表、臺銀綜合證券股份有限公司鳳山分公司99年3
  月25日證鳳字第09950029371 號函、相對人之民事起訴狀、原
  法院99年2 月10日99年度補字第217 號補費裁定、相對人99年
  2 月22日繳納裁判費收據在卷可參（見原法院98年度司促字第
  35258 號卷第35頁至第36頁、第51頁、第5 頁至第6 頁、系爭
  執行事件卷第4 頁至第5 頁、第9 頁背面、本院卷第18頁至第
  19頁、第20頁、第21頁、原法院99年度審訴字第424 號卷第3
  頁至第8 頁、第18頁、第19頁背面）。據此，足認抗告人於系
  爭執行事件中已查封相對人之財產價值為2,876,784 元，在抗
  告人未發現相對人其他財產且無其他債權人聲請參與分配前，
  抗告人至多僅得受償2,876,784 元。揆諸上開說明，相對人依
  強制執行法第18條第2 項所規定提供之擔保金乃備供債權人即
  抗告人因停止執行所受損害之賠償，通常為抗告人因停止執行
  延後受償，無法利用其應受清償之金額加計遲延利息，即其可
  能因無法運用該筆資金而發生相當於利息之損失，非以標的物
  之價值或其債權額為依據，是以抗告人因系爭執行事件停止執
  行所受之損失，應以其應受清償之金額即2,876,784 元加計遲
  延利息計算。復參以各級法院辦案期限實施要點規定第一、二
  、三審通常程序審判案件之辦案期限各為1 年4 個月、2 年、
  1 年，因相對人所提起之債務人異議之訴得上訴第三審，預估
  相對人獲准停止執行因而致抗告人延宕之期間約為4 年又4 個
  月，再以法定遲延利息5%計算，相對人應負擔之擔保金為623,
  303 元（2,876,784 元×5%×4 又1/3 年＝623,303 元，元以
  下四捨五入）。原裁定以抗告人之債權額4,110,000 元為計算
  基準，並將本件可上訴第三審之債務人異議之訴訴訟期間估計
  為2 年，並核定擔保金為411,000 元，乃所不當。自應由本院
  依職權廢棄原裁定關於擔保金額部分，自為裁定如主文第2 項
  所示。至抗告人主張應以債權額加計清償期屆至時起迄今之遲
  延利息及執行費用為計算擔保金之基準，主張擔保金為1,185,
  000 元或1,318,000 元，依前揭說明，亦與法相悖，且本院不
  受其拘束。
四又抗告人復主張原裁定須待抗告程序終結確定後，擔保金額已
  終局確定，且相對人提存擔保金後，始生停止執行之效力等語
  ，指摘原裁定不當。惟按：抗告除別有規定外，無停止執行之
  效力；此項規定於強制執行程序準用之，強制執行法第30條之
  1 、民事訴訟法第491 條第1 項定有明文。所謂無停止執行之
  效力，係指系爭執行事件不受抗告影響而言。經查：抗告人固
  對於原裁定提起抗告，而堪認原裁定尚未確定。惟依上開說明
  ，對於命停止執行之原裁定提起抗告，本不影響系爭執行事件
  執行，若相對人已依原裁定提供擔保，執行法院自需停止系爭
  強制執行程序，非謂於抗告程序中相對人即不得提供擔保聲請
  執行法院停止執行。亦即執行法院若有未合於上開規定即為停
  止執行，抗告人應係向執行法院聲明異議，尚非得於本件抗告
  程序中主張。是以抗告人就此主張，並不足採，應予駁回。
五據上論結，本件抗告為一部有理由，一部無理由，依強制執行
  法第30條之1 、民事訴訟法第492 條前段、第495 條之1 第1
  項、第449 條第1 項、第95條、第79條，裁定如主文。
中    華    民    國    99    年    5     月    5     日
                            民事第四庭
                                審判長法官  蔡文貴
                                法      官  黃科瑜
                                法      官  謝靜雯
以上正本證明與原本無異。
如不服本裁定應於送達後10日內向本院提出再抗告狀（並按他造
當事人之人數附繕本），並繳納再抗告費新臺幣1,000 元。
再為抗告僅得以適用法規顯有錯誤為理由，並應委任律師為代理
人。
中    華    民    國    99    年    5     月    5     日
                                書  記  官  楊茱宜
附註：
抗告人之配偶、三親等內之血親、二親等內之姻親，或抗告人為
法人、中央或地方機關時，其所屬專任人員具有律師資格並經法
院認適當者，亦得為第三審代理人。
抗告人或其法定代理人具有律師資格者及前項情形，應於提起抗
告或委任時釋明之。

司法院資訊處製作；財團法人民間司法改革基金會備份。
